【裁判字號】    98,抗,24
【裁判日期】    990317
【裁判案由】    選任臨時管理人
【裁判全文】
臺灣基隆地方法院民事裁定                98年度抗字第24號
抗  告  人  甲○○
相  對  人  財政部臺灣省北區國稅局基隆市分局
法定代理人  乙○○
上列當事人間請求選任臨時管理人事件，抗告人對於本院於中華
民國98年11月4 日所為98年度聲字第101 號裁定提起抗告，本院
裁定如下：
    主    文
原裁定廢棄。
相對人於原審之聲請駁回。
聲請程序費用新台幣壹仟元及抗告程序費用新台幣壹仟元，均由
相對人負擔。
    理    由
一、抗告意旨略以：林來旺為抗告人與前夫所生之子女，因抗告
    人早與前夫離婚，長期未與林來旺往來，且抗告人於林來旺
    死亡後，業已辦理拋棄繼承，經臺灣雲林地方法院准予備查
    ，對於超實美國際貿易有限公司（下稱超實美公司）相關事
    宜完全不知情，且抗告人未受教育，無法勝任財務、會計等
    專業，爰提起抗告，請求廢棄原裁定等語。
二、按股份有限公司之董事會不為或不能行使職權，致公司有受
    損害之虞時，法院因利害關係人或檢察官之聲請，得選任1
    人以上之臨時管理人，代行董事長及董事會之職權，但不得
    為不利於公司之行為，此項規定於有限公司之董事準用之，
    公司法第208 條之1 第1 項、第108 條第4 項固有明文，而
    公司法第208 條之1 立法理由為「公司因董事死亡、辭職或
    當然解任，致董事會無法召開行使職權；或董事全體或大部
    分均遭法院假處分不能行使職權，甚或未遭假處分執行之剩
    餘董事消極地不行使職權，致公司業務停頓，影響股東權益
    及國內經濟秩序，增訂本條，俾符實際」，是當公司董事因
    事實或法律上原因，無法召開董事會行使職權，影響公司業
    務運作之情形發生時，始有選任臨時管理人之必要。次按有
    限公司係由1 人以上股東所組織之公司，若股東經變動而不
    足本法所定之最低人數者解散，公司法第2 條第1 項第2 款
    、第71條第4 款、第113 條分有明文；又解散之公司除因合
    併、分割或破產而解散外，應行清算，同法第24條定有明文
    。另按有限公司股東經變動而不足公司法所定之最低人數，
    除有新股東加入而得變更章程繼續經營外，依公司法第113
    條準用同法第71條第1 項第4 款規定，應認為業已解散（最
    高法院70年度台上字第4780號判決可資參照），若公司業經
    解散，因公司業務已無需運作，則應依清算程序之規定，由
    清算人了結現務，無庸再行選任臨時管理人。
三、經查：
（一）相對人以超實美公司僅有林來旺董事1 人，因林來旺於民
      國97年4 月20日死亡，其法定繼承人均已拋棄繼承，致該
      公司無法定代理人得合法收受稅捐稽徵文書，而抗告人為
      林來旺之母，現獨資經營力大可清潔企業社及力奇清潔企
      業社，有經營事業之經驗，適於擔任公司之臨時管理人等
      情，聲請選任抗告人為超實美公司之臨時管理人，經原審
      依公司法第108 條第4 項、第208 條之1 第1 項規定，選
      任抗告人為超實美公司之臨時管理人，核先敘明。
（二）相對人主張超實美公司僅有董事林來旺1 人，且林來旺於
      97年4 月20日死亡，其繼承人均拋棄繼承等情，業據相對
      人提出經濟部中部辦公室98年3 月10日經中三字第098347
      31480 號函檢附超實美公司登記資料、公司章程、股東同
      意書、林來旺之死亡登記申請書資料查詢清單及戶籍資料
      、臺灣雲林地方法院98年2 月5 日雲院明家溫決97繼字第
      558-1 號函檢附拋棄繼承資料在卷可參，固堪認定。惟相
      對人聲請選任臨時管理人之目的，僅係代表超實美公司收
      受欠繳營利事業所得稅繳款書之送達，尚難認與前開所述
      公司法所定選任相對人之目的相符，且相對人亦未說明未
      依聲請選任臨時管理人，將致該公司因業務停頓而受有損
      害之理由，自難逕認相對人之聲請與選任臨時管理人之立
      法目的相符；又林來旺既為超實美公司之唯一股東，則林
      來旺死亡後，該公司即無股東，亦即該公司之股東已不足
      法定人數，相對人復未提出新股東加入該公司而變更章程
      繼續經營之資料，依前所述，應認為該公司業已解散，即
      無維繫該公司正常營運而選任臨時管理人之必要，縱該公
      司確有欠繳稅金之情事，亦應循清算程序處理，故相對人
      所為本件聲請於法不合，不應准許。從而，抗告意旨請求
      廢棄原裁定，為有理由，爰由本院將原裁定廢棄，並自為
      裁定如主文第2 項所示。
四、依非訟事件法第46條、第21條第2 項、第24條第1 項，民事
    訴訟法第492 條、第87條第1 項，裁定如主文。
中    華    民    國    99    年    3     月    17    日
                  民事庭審判長法  官  蔡聰明
                              法  官  陳湘琳
                              法  官  邰婉玲
以上正本證明與原本無異。
本裁定除以適用法規顯有錯誤為理由，並經本院許可者外，不得
再抗告。
中    華    民    國    99    年    3     月    17    日
                              書記官  王毓嫻

司法院資訊處製作；財團法人民間司法改革基金會備份。
